臺灣彰化地方法院刑事判決　　　　　　　 94年度易字第888號
公　訴　人　臺灣臺中地方法院檢察署檢察官
被　　　告　甲○○
選任辯護人　葉玲秀律師
上列被告因誣告案件，經檢察官提起公訴（臺灣臺中第方法院檢
察署91年度偵字第2305號），臺灣臺中地方法院認無管轄權限，
判決移轉本院審理，被告於本院準備程序中就被訴事實為有罪之
陳述，經本院合議庭裁定改依簡式審判程序審理，並判決如下：
    主  文
甲○○未指定犯人，而向該管公務員誣告犯罪，處有期徒刑月
，如易科罰金，以佰元折算壹日。緩刑貳年。
    事  實
一、甲○○明知其所簽發如附表所示之支票4 張，業於民國90年
    6 月25日交付何春源持向金主調借現金，並未遺失，竟因何
    春源告知其將該4 張支票交予邱岦宏調借現金後，不但未取
    得現金，且邱岦宏已避不見面等情，即於同年7 月31日，前
    往彰化郵局申報票據遺失，並同時填具該4 張支票之遺失票
    據申報書共4 份辦理掛失止付，而由臺中市票據交換所將申
    報書轉交管轄之臺中市警察局協助偵查侵占遺失物罪嫌，未
    指定犯人，而向該管公務員誣告犯罪。嗣邱岦宏將該張支票
    轉交詹計充調借現金，詹計充乃將該4 張支票存入其設於臺
    中市第五信用合作社四民分社帳號00-000000-0 號之帳戶中
    提示付款，然因該4 張支票已經掛失止付而遭退票，始為臺
    中市票據交換所發現，而報警查獲上情。甲○○於所誣告之
    案件裁判確定前於警訊中即坦承並未遺失上開支票而申報票
    據遺失之犯行，並迭於本案偵查及本院審理中自白其犯罪。
二、案經臺中市警察局第五分局報告臺灣臺中地方法院檢察署檢
    察官偵查起訴，再經臺灣臺中地方法院判決移轉由本院審理
    。
    理  由
一、本件被告甲○○於準備程序中，先就上開犯罪事實為有罪之
    陳述，且所犯係死刑、無期徒刑、最輕本刑為3 年以上有期
    徒刑以外之罪，經本院合議庭依刑事訴訟法第273 條之1 第
    1 項之規定，裁定由法官一人獨任進行簡式審判程序，先此
    敘明。
二、上開犯罪事實，業據被告甲○○於警詢、偵查中及本院審理
    時迭次坦承不諱，核與證人詹計充、何春源警偵訊之證述相
    符，且有遺失票據申報書、臺中市票據交換所退票理由單、
    上開支票影本及掛失止付票據提示人資料查報表影本各4 份
    及證人何春源向被告借用上開支票之借據影本1 紙在卷足稽
    ，足徵被告自白與事實相符，堪予採信；本件事證明確，被
    告犯行洵堪認定。
三、按誣告罪為妨害國家審判權之罪，故就其性質而論，直接受
    害者係國家，即國家之審判事務，每因誣告而為不當之進行
    ，至個人受害，乃國家進行不當審判事務所發生之結果，與
    誣告行為不生直接之關係，故以一訴狀誣告數人，僅能成立
    一誣告罪，最高法院18年上字第33號判利意旨可資參照。查
    本件被告明知其所交付何春源如附表所示之支票並未遺失，
    竟以遺失為由，一次填寫4 份遺失票據申報書辦理掛失止付
    ，致票據交換所函請該管轄區警局協助偵查侵占遺失物罪嫌
    ，未指定犯人，而向該管公務員誣告犯罪，雖可能使4 位提
    示支票之人遭侵占遺失物罪之刑事訴追、處分，惟揆諸前揭
    判例意旨，被告仍僅成立一個未指定犯人誣告罪，是核被告
    所為，係犯刑法第171 條第1 項之未指定犯人誣告罪。又按
    犯誣告之罪，於所誣告之案件裁判確定前自白者，減輕或免
    除其刑，刑法第172 條定有明文，上訴人既在原審自白其告
    訴某甲等強借及搶奪行為為虛偽，縱其自白當時某甲等之搶
    奪案件業經檢察官不起訴處分確定，但處分確定究與裁判確
    定不同，是其自白仍不得謂非在所誣告之案件裁判確定以前
    ，按照前開說明，自應予減輕或免除其刑，最高法院31年上
    字第2211號判例意旨可資參照。是刑法第172 條所謂「於所
    誣告之案件裁判確定前」，不以所誣告之案件已經提起公訴
    而在法院裁判確定前為必要，縱使在檢察官為不起訴處分確
    定後，甚至在警方進行犯罪調查後以被誣告人無犯罪嫌未予
    移送或報告檢察官偵查之情形，因所誣告之案件未經法院裁
    判確定，此時被告就誣告之犯行倘已自白，均應認該當於本
    條所稱「於所誣告之案件裁判確定前」之要件，而有本條之
    適用。查被告於證人詹計充提示如附表所示之支票致遭臺中
    市警察局第五分局調查是否涉犯侵占遺失物罪嫌，經該警局
    通知而接受詢問時，不但已坦承未遺失附表所示之支票而申
    報遺失之犯行（參91年度偵字第2305號(一)卷附之被告90年9
    月30日警詢筆錄），使證人詹計充因而未經警局以涉犯侵占
    遺失物罪嫌移送檢察官進行偵查（參同上偵卷附之臺中市警
    察局第五分局刑案偵查卷宗及本院依職權調取證人詹計充之
    臺灣高等法院前案紀錄表1 份），更迭於本案偵查及本院審
    理中自白上開犯行，則被告於其所誣告之案件裁判確定前自
    白犯行，依前揭判例意旨及說明，應依刑法第172 條之規定
    減輕其刑。爰審酌被告犯罪之動機、目的、手段、偽報遺失
    票據金額達新臺幣400,000 元，所生危害甚大及犯罪後坦承
    犯行態度良好等一切情狀，量處如主文所示之刑，並諭知易
    科罰金之折算標準。又被告前未曾受有期徒刑以上刑之宣告
    （雖曾因違反醫師法經法院判處有期徒刑1 年1 月，但併諭
    知緩刑2 年，已於88年5 月27日緩刑期滿而失其效力），此
    有臺灣高等法院被告前案紀錄表1 份在卷可稽，其因一時失
    慮致罹刑章，經此偵查、起訴及審判之教訓，當知警惕，應
    無再犯之虞，本件所宣告之刑本院認以暫不執行為適當，爰
    併宣告緩刑2 年，以啟自新。至公訴人雖以被告偽報票據遺
    失之行為造成票據權利人之損害，又未與證人即支票提示人
    詹計充達成和解，賠償其損害等理由，認不宜諭知被告緩刑
    之宣告，然本院審酌被告供稱附表所示之支票係基於朋友關
    係借予證人何春源調借現金，並未收取任何代價等語，核與
    卷附何春源所書立之支票借據內容相符，應堪採信，則被告
    簽發附表所示之支票既未獲得任何利益，其在證人何春源告
    知支票交付他人後，該人已不知去向，至一時情急而涉犯本
    罪，雖然可責，但其既經本院論罪科刑，已獲得應受之處罰
    ，另證人詹計充依法本得向被告請求給付票款，其是否主張
    權利可由其自行決定，尚難僅因被告未主動與其和解，遽認
    被告不宜給予緩刑之宣告，附此敘明。
據上論斷，應依刑事訴訟法第273 條之1 第1 項、第299 條第1
項前段，刑法第171 條第1 項、第172 條、第41條第1 項前段、
第74條第1 款，罰金罰鍰提高標準條例第1 條前段、第2 條，判
決如主文。
本案經檢察官鮑慧忠到庭執行職務。
中　　華　　民　　國　　94　　年　　9 　　月　　9　　日
                  刑事第一庭    法  官  吳永梁
以上正本證明與原本無異。
如不服本判決，應於判決送達後10日內，向本院提出上訴狀（須
附繕本）。
告訴人或被害人對於判決如有不服具備理由請求檢察官上訴者，
其上訴期間之計算係以檢察官收受判決正本之日期為準。
中　　華　　民　　國　　94　　年　　9 　　月　　12　　日
                                書記官  陳美敏
附表：
┌──┬────┬───┬──────┬─────┬───────┬───┬───┬────┐
│編號│  票號  │發票人│   發票日   │   金額   │   提示銀行   │提示人│背書人│付款銀行│
├──┼────┼───┼──────┼─────┼───────┼───┼───┼────┤
│1   │G0000000│甲○○│90年8月1日  │100,000元 │台中市第五信用│詹計充│邱岦宏│員林郵局│
│    │        │      │            │          │合作社四民分社│      │何春源│        │
├──┼────┼───┼──────┼─────┼───────┼───┼───┼────┤
│2   │G0000000│甲○○│90年8月15日 │100,000元 │台中市第五信用│詹計充│邱岦宏│員林郵局│
│    │        │      │            │          │合作社四民分社│      │何春源│        │
├──┼────┼───┼──────┼─────┼───────┼───┼───┼────┤
│3   │G0000000│甲○○│90年9月15日 │100,000元 │合作金庫銀行松│詹計充│邱岦宏│員林郵局│
│    │        │      │            │          │竹分行（即原台│      │何春源│        │
│    │        │      │            │          │中市第五信用合│      │      │        │
│    │        │      │            │          │作社四民分社）│      │      │        │
├──┼────┼───┼──────┼─────┼───────┼───┼───┼────┤
│4   │G0000000│甲○○│90年10月15日│100,000元 │合作金庫銀行松│詹計充│邱岦宏│員林郵局│
│    │        │      │            │          │竹分行（即原台│      │何春源│        │
│    │        │      │            │          │中市第五信用合│      │      │        │
│    │        │      │            │          │作社四民分社）│      │      │        │
└──┴────┴───┴──────┴─────┴───────┴───┴───┴────┘
附錄本案論罪法條全文：
中華民國刑法第171條
未指定犯人，而向該管公務員誣告犯罪者，處1 年以下有期徒刑
、拘役或300 元以下罰金。
未指定犯人，而偽造、變造犯罪證據，或使用偽造、變造之犯罪
證據，致開始刑事訴訟程序者，亦同。
